臺灣新北地方法院民事裁定
111年度消債清字第108號
聲  請  人  陳郁涵  
代  理  人  張藝騰律師
上列當事人因消費者債務清理事件，聲請清算，本院裁定如下：
    主  文
聲請人乙○○自中華民國一一一年八月十九日上午十一時起開始清
算程序。
命司法事務官進行本件清算程序。
    理  由
一、按債務人不能清償債務或有不能清償之虞者，得依本條例所
    定更生或清算程序，清理其債務。債務人對於金融機構負債
    務者，在聲請更生或清算前，應向最大債權金融機構請求協
    商債務清償方案，或向其住、居所地之法院或鄉、鎮、市、
    區調解委員會聲請債務清理之調解，消費者債務清理條例（
    下稱消債條例）第3條、第151條第1項定有明文。又法院開
    始清算程序之裁定，應載明其年、月、日、時，並即時發生
    效力。法院裁定開始更生或清算程序後，得命司法事務官進
    行更生或清算程序，消債條例第83條第1項、第16條第1項亦
    有明定。
二、本件聲請意旨略以：聲請人無力清償債務，致前置調解不成
    立，而有不能清償債務之情事，爰依法聲請裁定准予清算等
    語。
三、本院之判斷：
  ㈠聲請人曾向本院聲請債務清理前置調解，惟調解不成立，業
    經本院依職權調取本院110年度司消債調字第592號調解卷宗
    （下稱調解卷）核閱無訛，是聲請人所提本件清算聲請可否
    准許，所應審究者為其現況是否有不能清償債務或有不能清
    償之虞等情事。
  ㈡聲請人名下無不動產、動產、金融商品之投資，有稅務電子
    閘門財產所得調件明細表、集保戶往來參加人明細資料表（
    含帳號）、保管帳戶客戶餘額表、客戶存券異動明細表、投
    資人於各專戶無資料明細表、投資人於清算交割銀行未開戶
    明細表可按（見本院卷第89頁至第93頁、第337頁至第345頁
    ）。又聲請人名下有以其為要保人之華南產物保單2筆、國
    泰世紀產物保單2筆、明台產物保單1筆，有中華民國人壽保
    險商業同業公會保險業通報作業資訊系統資料查詢結果表可
    考（見本院卷第353頁至第357頁）。
  ㈢聲請人自110年6月1日任職老奶奶手工豆腐乳店迄今，110年6
    月至111年2月每月實領薪資30,000元、111年3月至111年6月
    每月實領薪資35,000元，有在職證明書、薪資袋可憑（見本
    院卷第51頁、第363頁至第387頁），足認聲請人目前每月可
    支配處分之收入為35,000元。
　㈣按債務人必要生活費用，以最近1年衛生福利部或直轄市政府
    所公告當地區每人每月最低生活費1.2倍定之。債務人聲請
    更生或清算時所提財產及收入狀況說明書，其表明每月必要
    支出之數額，與本條例第64條之2第1項、第2項規定之認定
    標準相符者，毋庸記載原因、種類及提出證明文件，消債條
    例第64條之2第1項及消債條例施行細則第21條之1第3項分別
    定有明文。參以111年度新北市每人每月最低生活費用15,80
    0元，依此每人每月生活所必需之費用為18,960元，聲請人
    主張其每月必要生活費用包括父母租屋處租金10,000元、父
    母租屋處網路費4,602元、父母租屋處電話費136元、父行動
    電話費1,487元、母行動電話費536元、長女行動電話費947
    元、次女行動電話費2,755元、長子行動電話費622元、勞保
    費4,584元、交通伙食費20,000元、網路費5,590元、電話費
    143元、行動電話費2,082元等，其中父母租屋處租金、父母
    租屋處網路費與電話費、父母行動電話費、長女、次女、長
    男行動電話費等，非屬消債條例第81條第4項第3款所稱之必
    要支出，而屬是否為消債條例第81條第4項第4款及同法施行
    細則第21條之1第2項所稱受扶養人及扶養費之問題，應自必
    要支出剔除，網路費、電話費、行動電話費等，聲請人表明
    係由配偶使用並支出（見本院卷第321頁），亦應剔除，其
    餘勞保費、交通伙食費等，考量目前社會經濟消費情形，及
    聲請人所欠債務非微，理應撙節開支，且既選擇透過聲請清
    算程序清理積欠債務，理當盡力清償，而非藉由開始清算程
    序逃避及減免應清償債務，因認聲請人每月必要生活費用應
    酌減至18,960元。又受扶養權利者，以不能維持生活而無謀
    生能力者為限。前項無謀生能力之限制，於直系血親尊親屬
    ，不適用之，民法第1117條定有明文。受扶養者之必要生活
    費用，準用消債條例第1項規定計算基準數額，並依債務人
    依法應負擔扶養義務之比例認定之，為消債條例第64條之2
    第2項所明定。聲請人父母各為36年6月、39年12月出生，名
    下無財產，110年度均無所得，現住臺中市，有戶籍謄本、
    稅務電子閘門財產所得調件明細表可稽（見調解卷第45頁、
    本院卷第97頁至第109頁），依聲請人父母收入、財產狀況
    ，應不能以自己之財產維持生活，而屬民法第1117條之受扶
    養權利人，衡以111年度臺中市每人每月最低生活費用15,47
    2之1.2倍為18,566元，而聲請人父母之扶養義務人有聲請人
    及聲請人胞弟2人，則聲請人主張每月負擔父母租屋處租金1
    0,000元、父母租屋處網路費4,602元、父母租屋處電話費13
    6元、父行動電話費1,487元、母行動電話費536元等扶養費
    共16,761元為可採，逾此範圍之主張，則不足採。另聲請人
    長女已成年，次女、長男各95年2月、101年11月出生，均尚
    未成年，有戶籍謄本可查（見本院卷第603頁），足認聲請
    人次女、長男無謀生能力且不能維持生活，而有扶養之必要
    ，是次女行動電話費2,755元、長子行動電話費622元，應得
    計入扶養費，至於聲請人長女，未據聲請人證明其為無謀生
    能力且不能維持生活之扶養權利人，則聲請人長女行動電話
    費自不得計入扶養費。
　㈢聲請人所負無擔保或無優先權債務總額約18,334,354元，業
    據債權人台新國際商業銀行、臺灣土地銀行、中國信託商業
    銀行、兆豐國際商業銀行、聯邦商業銀行、國泰世華商業銀
    行、台北富邦商業銀行、上海商業儲蓄銀行、遠東國際商業
    銀行、臺灣中小企業銀行、玉山商業銀行、臺灣銀行、滙豐
    （台灣）商業銀行、永豐商業銀行、甲○（台灣）商業銀行
    、富邦資產管理股份有限公司、良京實業股份有限公司、元
    大國際資產管理股份有限公司、滙誠第一資產管理股份有限
    公司、滙誠第二資產管理股份有限公司陳報在卷（見調解卷
    第95頁、第105頁、第109頁、第113頁、第127頁、第133頁
    、第147頁、本院卷第167頁、第181頁、第187頁、第193頁
    、第205頁、第215頁、第219頁、第227頁、第231頁、第245
    頁、第251頁、第279頁、第295頁）。
  ㈣依聲請人現況之財產、信用、勞力、收支狀況等清償能力綜
    合判斷，其每月可支配處分之收入35,000元，扣除每月必要
    支出18,960元及應負擔之父母扶養費16,761元及子女扶養費
    3,377元後，已無餘額足供清償債務，顯無法負擔任何還款
    方案，堪認聲請人目前客觀上處於欠缺清償能力而不足以清
    償債務之經濟狀態，符合消債條例第3條所定債務人不能清
    償債務或有不能清償之虞之要件，有藉助清算制度調整其與
    債權人間之權利義務關係而重建其經濟生活之必要，自應許
    聲請人得藉由清算程序清理債務。
四、綜上所述，本件聲請人為一般消費者，並未從事營業活動，
    且有無法清償債務之情事，亦未經法院裁定開始更生程序或
    許可和解或宣告破產，復查無消債條例第6條第3項、第8條
    或第82條第2項所定應駁回清算聲請之事由存在，則聲請人
    聲請清算，洵屬有據，應予准許。爰裁定開始清算程序，並
    依法命司法事務官進行本件清算程序。
五、依消債條例第11條第1項、第83條第1項、第16條第1項，裁
    定如主文。
中　　華　　民　　國　　111 　年　　8 　　月　　19　　日
　　　　　　　    民事第六庭  法　官　陳佳君
以上正本係照原本作成。　　　　　　　
本件不得抗告。
本裁定已於111年8月19日上午11時公告。　　　　　　　　
中　　華　　民　　國　　111 　年　　8 　　月　 19　　日
　　　　　　　                書記官  李淑卿